臺灣臺中地方法院刑事判決　　　　　　 100年度訴字第2346號
公　訴　人　臺灣臺中地方法院檢察署檢察官
被　　　告　賴惠姿
上列被告因違反毒品危害防制條例案件，經檢察官提起公訴（
100 年度毒偵字第2745號），本院依簡式審判程序判決如下：
    主    文
賴惠姿施用第一級毒品，處有期徒刑柒月，扣案之藥鏟壹支沒收
；又施用第二級毒品，處有期徒刑月，扣案之吸食器壹組沒收
。應執行有期徒刑玖月，扣案之藥鏟壹支及吸食器壹組，均沒收
。
    犯罪事實
一、賴惠姿前於民國95年間，因施用毒品案件，經臺灣高雄地方
    法院以96年度毒聲字第227 號裁定送觀察勒戒，認有繼續施
    用傾向，再經同院以96年度毒聲字第784 號裁定令入戒治處
    所施以強制戒治，嗣於97年5 月21日執行完畢釋放。詎其仍
    不知悔改，於上開強制戒治執行完畢釋放後5 年內之100 年
    7 月26日（起訴書誤載為23日，業經檢察官當庭更正），復
    基於施用第一級毒品之犯意，在臺中市○○○路與文心路口
    附近其駕駛之自用小客車上，以其所有之藥鏟將海洛因置入
    香煙後點火吸食煙霧之方式，施用海洛因1 次；又於同年月
    25日，在其前夫蔡永順位於臺中市霧峰區仁德巷10之2 號租
    屋處，以將甲基安非他命置於其所有吸食器內燒烤吸食煙霧
    之方式，施用第二級毒品甲基安非他命1 次。嗣於100 年 7
    月27日上午7 時許，經警持本院核發之搜索票，前往臺中市
    霧峰區仁德巷10-2號搜索，當場扣得其所有供其施用海洛因
    所使用之藥鏟1 支及施用甲基安非他命所使用之吸食器1 組
    ；及賴惠姿所有，但與其施用海洛因、甲基安非他命無關之
    電子磅秤、分裝袋、行動電話及電話簿等物品，及非賴惠姿
    於前揭時、地施用後剩餘之藥粉5 包（合計毛重1.41公克）
    ；另於臺中市○區○○路1 段289 巷2 號3 樓，查扣與賴惠
    姿本案施用海洛因及甲基安非他命無關之葡萄糖2 包。經警
    對其採集尿液送驗，結果呈嗎啡、安非他命及甲基安非他命
    陽性反應，進而查知上情。
二、案經臺中市政府警察局霧峰分局報告臺灣臺中地方法院檢察
    署檢察官偵查起訴。
    理    由
一、被告賴惠姿於本院準備程序中，就上揭犯罪事實均為有罪之
    陳述，且所犯係死刑、無期徒刑、最輕本刑為3 年以上有期
    徒刑以外之罪，經本院合議庭依刑事訴訟法第273 條之1第1
    項之規定，裁定由受命法官1 人獨任進行簡式審判程序，先
    予敘明。
二、按「被告以外之人於審判外之言詞或書面陳述，除法律有規
    定者外，不得作為證據」，刑事訴訟法第159 條第1 項固定
    有明文，然「鑑定之經過及其結果，應命鑑定人以言詞或書
    面報告」，同法第206 條第1 項亦規定甚明。是鑑定人以「
    書面」為鑑定報告提出於法院，依刑事訴訟法第159 條第 1
    項立法理由及同法第206 條第1 項規定，即具有證據能力。
    又法院或檢察官得囑託醫院、學校或其他相當之機關、團體
    為鑑定，或審查他人之鑑定，並準用第203 條至第206 條之
    1 之規定，刑事訴訟法第208 條第1 項亦定有明文。依此，
    檢察官對於偵查中之案件，認為須實施鑑定者，固應就具體
    個案，選任鑑定人或囑託鑑定機關（團體）為之；但對於司
    法警察機關調查中之案件，或有量大或急迫之情形，為因應
    實務之現實需求，如檢察官針對該類案件之性質（例如：查
    扣之毒品必須檢驗其成份、對施用毒品之犯罪嫌疑人必須檢
    驗其體內有無毒品代謝反應、對於查扣之槍砲彈藥必須檢驗
    有無殺傷力、對違反野生動物保育法案件必須鑑定是否屬於
    保育類動物案件等)， 認為當然有鑑定之必要者，經參考法
    務部92年5 月20日法檢字第092080203 號函送之法務部「因
    應刑事訴訟法修正工作小組」研討之刑事訴訟法修正相關議
    題第21則之共識結論，以及臺灣高等法院於92年8 月1 日舉
    行之刑事訴訟法新製法律問題研討會第3 則法律問題研討結
    果之多數說（載於司法院92年8 月印行「刑事訴訟法新制法
    律問題彙編」第15頁至第18頁），基於檢察一體原則，得由
    該管檢察長對於轄區內之案件，以事前概括選任鑑定人或囑
    託鑑定機關（團體）之方式，俾便轄區內之司法警察官、司
    法警察對於調查中之此類案件，得即時送請事前已選任之鑑
    定人或囑託之鑑定機關（團體）實施鑑定，該鑑定人或鑑定
    機關（團體）亦應視同受承辦檢察官所選任或囑託而執行鑑
    定業務，其等出具之書面鑑定報告應屬刑事訴訟法第206 條
    所定之傳聞例外，當具有證據能力（法務部92年9 月1 日法
    檢字第0920035083號函可供參照）。從而，本件有關查獲之
    警察單位依先前轄區檢察署檢察長事前概括選任之鑑定機關
    ，即詮昕科技股份有限公司就被告尿液實施鑑定，該鑑定機
    關所出具之「鑑定書」，即具有證據能力而得為本案之證據
    。
三、上揭犯罪事實，業據被告於本院審理時均坦承不諱，且被告
    為警查採集之尿液，經送詮昕科技股份有限公司檢驗，結果
    呈現嗎啡、安非他命及甲基安非他命陽性反應之情，有臺中
    市政府警察局霧峰分局毒品尿液真實姓名對照表及詮昕科技
    股份有限公司100 年8 月15日報告編號00000000號濫用尿液
    檢驗報告各1 份在卷可稽（見偵卷第42-43 頁）。此外，尚
    有藥鏟1 支及吸食器1 組扣案可資參照，足認被告之自白與
    事實相符，堪予採信。是本件事證明確，被告之犯行堪予認
    定，應予依法論科。
四、查海洛因係毒品危害防制條例第2 第2 項第1 款所定之第一
    級毒品；甲基安非他命則為同條項第2 款所定之第二級毒品
    ，均不得非法持有、施用。核被告犯罪事實欄所為，分別係
    犯毒品危害防制條例第10條第1 項之施用第一級毒品罪及同
    條例第10條第2 項之施用第二級毒品罪。其各該持有第一、
    二級毒品後進而施用，其持有之低度行為，均為施用之高度
    行為所吸收，不另論罪。被告所犯上開2 罪，其犯意各別，
    行為互殊，應予分論併罰。爰審酌被告曾因施用毒品多次經
    送觀察、勒戒及強制戒治，仍未自知警惕，於96年間觀察、
    勒戒及強制戒治執行完畢之5 年內，再犯本案2 罪，足見其
    雖經觀察、勒戒及強制戒治之治療程序，仍未徹底戒除惡習
    遠離毒害，顯未能善體國家設置觀察、勒戒及強制戒治機構
    ，協助毒品施用者戒除毒害之良法美意，惟念及施用毒品本
    質上係戕害自身健康之行為，尚未嚴重破壞社會秩序或侵害
    他人權益，暨其犯罪之動機、目的、所生危害等一切情狀，
    雖檢察官於本院審理時分別求處有期徒刑8 月及4 月，應執
    行有期徒刑10月，然本院認尚屬過重，爰核情分別量處如主
    文所示之刑，並定其應執行之刑。扣案之藥鏟1 支及吸食器
    1 組，均係被告所有，分別供本件施用第一級毒品海洛因及
    第二級毒品甲基安非他命所用，此據被告供承明確（參本院
    審理筆錄），應均依刑法第38條第1 項第2 款前段規定，於
    各施用之毒品欄項下宣告沒收。至扣案之藥粉5 包（毛重共
    1.41公克），被告於本院審理時陳稱係伊前夫蔡永順所有，
    並非伊本次施用後剩餘之毒品；另查扣之電子磅秤、行動電
    話、分裝袋、電話簿及葡萄糖，亦均與被告本案施用毒品無
    關，亦均非屬違禁物，本院自無從宣告沒收，併此敘明。
據上論斷，應依刑事訴訟法第273 條之1 第1 項、第299 條第 1
項前段，毒品危害防制條例第10條第1 項、第2 項，刑法第11條
前段、第51條第5 款、第38條第1 項第2 款，判決如主文。
本案經檢察官黃智炫到庭執行職務。
中    華    民    國   100    年    10    月     5     日
                  刑事第十二庭  法  官  簡婉倫
以上正本證明與原本無異。
如不服本判決應於收受判決後10日內向本院提出上訴書狀，並應
敘述具體理由；其未敘述上訴理由者，應於上訴期間屆滿後20日
內向本院補提理由書（均須按他造當事人之人數附繕本）「切勿
逕送上級法院」。
                                書記官  許千士
中    華    民    國   100    年    10    月    5      日
附錄本案論罪科刑法條
毒品危害防制條例第10條
施用第一級毒品者，處 6 月以上 5 年以下有期徒刑。
施用第二級毒品者，處 3 年以下有期徒刑。